臺灣高等法院刑事判決　　　　　　　　　　　　　九十二年度交上易字第四七三號
　　上　訴　人
　　即　被　告　甲○○
右上訴人因過失傷害案件案件，不服臺灣桃園地方法院九十二年度交易字第二八九號
，中華民國九十二年七月二十八日第一審判決（起訴案號：臺灣桃園地方法院檢察署
九十二年度偵字第三五五０號），提起上訴，本院判決如左：
    主  文
上訴駁回。
    事  實
一、甲○○於民國九十二年一月三日下午，駕駛車牌號碼ＫＤ—四一三九號自用小客
    車，沿桃園縣平鎮市○○路，由平鎮往龍潭方向行駛，於同日下午三時十五分許
    ，途經平鎮市○○路與三星路交岔路口前方五十多公尺處時，本應注意車輛行駛
    時，駕駛人應注意車前狀況，隨時採取必要之安全措施，且超車時應與前車左側
    保持半公尺以上之間隔超過，而依當時一切情況，並無不能注意之情形，竟疏未
    注意車前狀況及兩車保持半公尺以上之間隔，貿然超越前車，致其所駕駛之自用
    小客車右前方擦撞到同方向前方由丙○○所騎乘，搭載其孫女乙○○之車牌號碼
    ＴＺＦ—二八六號輕型機車之左後方，丙○○因而受有頭部外傷合併硬膜下出血
    及顱內出血之傷害；乙○○則受有頭部外傷合併腦震盪之傷害。
二、案經丙○○、乙○○訴由桃園縣政府警察局平鎮分局報請臺灣桃園地方法院檢察
    署檢察官偵查起訴。
    理  由
一、訊據被告甲○○矢口否認有何過失傷害之犯行，辯稱：伊並未擦撞到被害人丙○○所騎乘行之上開機車，伊在之前的紅綠燈時，車後擋泥板被人撞到，對方就說
    到比較寬的地方來處理，但是對方一上車就將車開走了，伊沒有記住對方車號，
    後來伊將車駕駛至被害人丙○○機車被撞之後方約二、三十公尺處路旁，要將凹
    陷之後擋泥板弄平，弄好後，要上車時，就聽到後面有車禍，聽到乙○○在叫阿
    公，伊下車看到有部黑色的車停在祖孫二人的後方，伊看沒有人下車，就過去，
    有一位小姐下車，伊問她是否有報警，她說有的。後來丙○○倒地，沒有人處理
    ，伊怕丙○○被別人又撞到，就幫忙指揮交通，等救護車到了後，伊就離去了。
    伊所駕駛之自小客車保險桿上的擦痕是工地的鐵皮圍牆刮的云云。
二、惟查右揭犯罪事實業經告訴人乙○○於警訊時指稱：「我讓我爺爺載經中華路往
    龍潭方向直行，行至右述肇事地點前因右側路旁停一輛汽車，我爺爺為要閃避自
    小客車而由慢車道騎至快車道，當要騎回慢車道時，我們後方就被一自小客撞上
    來，撞到我跟我爺爺的是一位男人，當時他有停車下來且人也站在我們旁邊，那
    撞到我們的那個男人只站在旁邊沒有做任何動作，同時在我們發生碰撞後就有一
    們報警跟叫救護車，當救護車來時那位撞到我們的那位男生就自行離開現場」、
    「（事故現場有幾個車道？於何車道發生撞擊？撞擊後現場是否移動？）有兩個
    快車道一個慢車道。在快車道上發生碰撞的。我們車子沒有移動，對方有」等語
    （見九二年偵字第三五五○號偵查卷第七頁）。於偵查時亦指稱：「當日與爺爺
    一同騎乘機車，由大潤發往回家的路上，原本騎外側，前方有停車便往內側騎，
    該地為上坡要加速時後方就被撞，之後就倒在地上。有兩個人過來幫我們，當時
    有一輛車停在我們前方救護車來了之後他又開走了」、「騎乘機車遭撞，當時眼
    睛貶了一下就倒在地上，後來有一個女生停車來幫我們，後來甲○○也過來，跟
    著有一騎機車的女生也過來，張站在我們後面也不知道在做什麼，後救護車來了
    張向女生說他還有事就先走了」等語（見九二年偵字第三五五○號偵查卷第二五
    頁背面、第三六頁背面）。迄於原審審理時仍堅指被告所駕駛之車撞到伊等語（
    原審九十二年六月十九日訊問筆錄）。另查證人呂貞貞於警訊時證稱：「我當時
    騎機車經中豐路往龍潭方向直行，行駛至右述地點時我見到一輕機ＴＺＦ二八六
    倒在地上，旁邊躺一老人及一小女孩在旁邊哭。現場有一男子站在旁邊觀看，並
    沒做任何動作，一女子在旁幫忙救助傷患及打電話報警處理，我當時沒有目擊事
    故故發生經過，我到事故現場時事故已發生了。救護期間，我看到救護來時，同
    時間那位男子悄悄離去，並未表示任何意見，我見狀趕緊記下他的車牌號碼。車
    號是KD--四一三九沒錯。當時我有記得那位男生對我說：我是因為感覺碾到什麼
    東西，我才停車下來檢查車子」、「（最初發現對方肇事車輛或被害人時、雙方
    的位置及距離？發現後採取何種預防措施？）我發現前方有事故時，事故現場大
    約離我二十至三十公尺左右」等語（見九二年偵字第三五五○號偵查卷第九頁）
    。於偵查時證稱：「當時騎機車走中豐路往山仔頂之方向見前方有一妹妹在哭，
    一老先生倒地，便過去幫忙，蘭也過來幫忙聯絡，後來甲○○也過來我未看到肇
    事者我問蘭是何人肇事，其答是甲○○在救護車來之前都有留下來幫忙，約有半
    個小時，救護車來了之後榮稱有事便先走了」、「甲○○當時有說『不知撞到什
    麼，所以才下車看，不然就開走了』」等語（見九二年偵字第三五五○號偵查卷
    第二六頁正面、第二七頁正面）。於原審審理時證稱：「我騎車經過，看到機車
    倒在地上，小孩坐著人流鼻血，老先生倒在地上，我的印象中沒有看到人，張小
    姐跟我幾乎是同時到場幫忙處理」、「（被告是何時出現？）我與張小姐先在場
    ，被告約五分鐘以後才走過來。（被告到現場有無說些什麼？）被告說他的車子
    不曉得有碰到什麼，被告是站在老先生的旁邊擋車子，但被告沒有很積極的幫忙
    處理。（被告有無跟你講過『我不知道撞到什麼』）？被告用台語說：『我感覺
    好像輾到什麼東西』」等語（見原審九十二年七月十四日訊問筆錄）。另一證人
    張鳳蘭於警訊時證稱：「我駕駛自小客Ｙ九--八○五五於元月三日下午三時十分
    許經中華路往龍潭方向直行，當我跟在一部自小客KD----四一三九後面，行至中
    華路三星路口時，看見前方自小客KD四一三九擦撞到輕機TZF-----二八六後有減
    速靠右停車，那自小客駕駛人當時有下車回來察看，當時自小客駕駛人只在現場
    沒有任何舉動，請救護車跟報警都是我主動打電話的救護車到時自小客KD--四一
    三九駕駛逕行離去，我有把他的車牌號碼記下來告知警方，車號是KD--四一三九
    這我能確定。一切發生經過我有請一位路人作證，另一位路人姓名為呂貞貞願意
    幫我作證」、「當初發現對方肇事車輛或被害人時雙方的位置及距離發現後採取
    何種預防措施？我目擊交通事故發生時我距離事故現場大約二十公尺左右。看到
    車禍發生我馬上停下來幫忙救護傷患及報警處理」、「（肇事時你所駕駛的車輛
    有無搭載他人？事故後有何人受傷？）沒有搭載其他人，事故現場有一老人一小
    故發生經過者」等語（見九二年偵字第三五五○號偵查卷第八頁）。於偵查時供
    稱：「當日駕小客車是走中豐路往龍潭方向駕外側車道，在路口等紅燈，起步要
    上坡前方仍有其他車，在平安國中至兵工學校之間見到汽車和機車擦撞，是輕違
    擦撞機車倒地，汽車往前開一百公尺便停下，駕駛走過來，我便停車下車幫忙叫
    救護車，擦撞時我與他們的距離約五十公尺，停車後則距離他們後方二十公尺」
    、「（往回走之駕駛是否為在場之甲○○？）是他當時過來查看，在救護車來了
    之後他就上車走了」、「在甲○○下車時，我及呂已在現場處理。當時有見到他
    的汽車與機車輕微掃到，而在車上已向交通隊備案」等語（見九二年偵字第三五
    五○號偵查卷第二六頁、第二七頁正面）。於原審證稱：「我離被害人的機車約
    五十公尺左右，我的車子前方是被告的車子，我看見被告的車子與被害人的機車
    發生輕微擦撞，老先生及一個小女孩就摔倒了，被告就緩緩的開往前方約一百公
    尺的路邊停下來，我的車子停在被害人後方約二十公尺處，我打電話請救護車過
    來，另外一位證人呂小姐騎機車經過，一起幫忙被害人，後來救護車到現場時被
    告有下車查看」、「（被告到現場有無說些什麼話？）被告他說感覺他的車子有
    輕微碰撞一下，不知道碰到什麼，後來救護車來我們就協助小女孩上車，被告說
    他有些事情，被告就離開了，後來警察來了，因為只有我與呂小姐在現場，警察
    就請我們去警局做筆錄。（肇事車號是誰提供的？）我」等語（見原審九十二年
    七月十四日訊問筆錄）。此外，並有道路交通事故調查報告表一紙、及桃園縣警
    察局平鎮分局刑案現場勘查紀錄一紙、現場照片十一張、車損照片十六張在卷可
    稽（見偵查卷第一０頁至第二０頁）。另被害人被撞後丙○○因而受有頭部外傷
    合併硬膜下出血及顱內出血之傷害；乙○○則受有頭部外傷合併腦震盪之傷害，
    亦有診斷證明書二份在卷可按。
三、次查依卷附道路交通事故調查報告表所附之現場圖及現場照片顯示，被害人丙○○所騎乘之機車左倒在中豐路與三星路交岔路口前方五十多公尺處之路肩，外側
    車道至路肩間有六．八公尺之機車刮地痕，顯然是機車左側遭擦撞後，因重心不
    穩致倒地向右滑行。而被告所駕駛之上開自小客車停於中豐路與三星路交岔路口
    ，距被害人機車倒地處有五十公尺之距離，焉能聽到小女孩之哭聲？又從桃園縣
    警察局平鎮分局刑案現場勘查紀錄一紙、車損照片十六張顯示，被告所駕駛之自
    小客車後方並無遭撞之痕跡，而右前方有一新刮痕，離地高度約三十三公分，被
    害人丙○○所騎乘之機車左後側空氣濾清器上方亦有一新刮痕，離地高度約三十
    三公分，二者高度相符，顯然兩車之撞擊點為被告之自用小客車右前方從後擦撞
    及告訴人丙○○之機車左後側（即左後側空氣濾清器上方），顯示被告確因行經
    該中豐路與三星路交岔路口前方五十多公尺處，於超車時未注意車前狀況及保持
    兩車之間隔半公尺以上，以致右前方撞及被害人機車之左後側無訛。故被告上開
    所辯，顯係事後畏罪卸責之詞，核不足採。
四、按汽車行駛時，駕駛人應注意車前狀況，並隨時採取必要之安全措施，又汽車超
    車時，應與前車左側保持半公尺以上之間隔超過，道路交通安全規則第九十四條
    第三項、第一百零一條第五款分別定有明文。被告既領有駕駛執照，其於右揭時
    地駕車行駛自應遵守上述道路交通安全規定，依當時情形亦非不能注意，其竟於
    超車時疏未注意車前狀況及未應保持兩車之間隔半公尺以上，貿然因而肇禍，自
    應負過失責任，且被告之過失行為與被害人丙○○、乙○○之傷害間有相當因果
    關係。是以本件事證明確，被告之犯行洵堪認定。又本件車禍之後，被害人丙○○雖已於九十二年八月八日死亡，惟其係於九十二年一月三日因本件車禍致頭部
    外傷並顱內出血住進敏盛綜合醫院龍潭分院手術，於九十二年二月十二日出院，
    出院時神智尚清楚，需輪椅代步，其本身有心律不整及慢性肺氣腫，於九十二年
    八月五日住院，九十二年八月八日因肺炎併敗血性休克死亡，車禍應不是死亡直
    接原因，此有該分院九十二年十二月三日九十二盛分總字第二一四二號函一份在
    卷可稽。從而被害人丙○○之死亡與本件車禍被告之過失行為之間，應無因果關
    係。又本件事證已明，被告請求調閱路口測速器及請求測謊乙節，本院認無必要
    ，併予敘明。
五、核被告所為，係犯刑法第二百八十四條第一項前段之過失傷害罪。其以一過失傷
    害行為致被害人丙○○、乙○○等二人受傷，係一行為觸犯數罪名，為同種想像
    競合犯，應依刑法第五十五條規定，從一重處斷。
六、原審法院認被告罪證明確，援引刑法第二百八十四條第一項前段之過失傷害罪。
    並以被告一過失傷害行為致二人受傷，係一行為觸犯數罪名，為同種想像競合犯
    ，應依刑法第五十五條規定，從一重處斷。另審酌被告之過失程度、被害人所受
    傷害程度，及尚未與被害人達成民事和解之犯後態度等一切情狀，量處有期徒刑
    六月，並諭知易科罰金之折算標準。認事用法，並無不當，被告上訴要旨，仍執
    陳詞否認有過失，其上訴無有理由，應予駁回。
據上論斷，應依刑事訴訟法第三百六十八條，判決如主文。
本案經檢察官洪泰文到庭執行職務。
中　　　華　　　民　　　國　　九十三　　年　　　一　　　月　　　八　　　日
                              臺灣高等法院交通法庭
                                  審判長法  官  許  錦  印
                                        法  官  許  宗  和
                                        法  官  劉  壽  嵩
右正本證明與原本無異。
不得上訴。
                                        書記官  楊  妙  恩
中　　　華　　　民　　　國　　九十三　　年　　　一　　　月　　 十三 　　日
附錄本案論罪科刑法條全文：
刑法第二百八十四條：
因過失傷害人者，處六月以下有期徒刑、拘役或五百元以下罰：金致重傷者，處一年
以下有期徒刑、拘役或五百元下罰金。
從事業務之人，因業務之過失傷害人者，處一年以下有期徒刑、拘役或一千元以下罰
金。致重傷者，處三年以下有期徒刑、拘役或二千元以下罰金。
